【裁判字號】    89,訴緝,96
【裁判日期】    890717
【裁判案由】    偽造文書等
【裁判全文】
臺灣臺北地方法院刑事判決              八十九年度訴緝字第九六號
    公  訴  人  臺灣臺北地方法院檢察署檢察官
    被      告  甲○○
    選任辯護人  黃良池
右列被告因偽造文書等案件，經檢察官提起公訴（八十八年度偵字第一九七七號），
本院判決如左：
    主      文
甲○○連續行使偽造私文書，足以生損害於他人，處有期徒刑柒月，偽造之保單借款
借據二紙上「黃漢騰」之署押各貳枚、保險給付收據二紙上受款人欄上「黃漢騰」署
押各壹枚均沒收。又意圖為自己不法之所有，而侵占對於業務上所持有之物，處有期
徒刑陸月。應執行有期徒刑壹年，偽造之保單借款借據二紙上「黃漢騰」署押各貳枚
、保險給付收據二紙上受款人欄上「黃漢騰」署押各壹枚均沒收。緩刑參年。
    事      實
一、甲○○係位於台北市○○路○段一○五巷乙○○○股份有限公司（下稱乙○○○
    公司）景美分處之收費展業員，負責收費、理賠服務及保單質押借款申請等業務
    ，為從事業務之人。竟意圖為自己不法所有，基於概括之行使偽造私文書及詐欺
    之犯意，利用客戶黃漢騰委託其辦理變更附加特約之機會，先後於八十五年五月
    十一日、八十五年十月十三日，連續在上開景美分處，盜蓋黃漢騰之印章並偽簽
    黃漢騰之姓名於保單借款借據立據人、聲明人欄上及保險給付收據受款人欄上，
    並旋提出予乙○○○公司，各質借新台幣（下同）一萬元，使乙○○○公司誤以
    為黃漢騰以保單質押借款，陷於錯誤而各給付一萬元（第二次扣除第一次質借利
    息三百二十六元，實際得款九千六百七十四元），足生損害於黃漢騰及乙○○○
    公司。甲○○又另行起意，於八十六年三月十五日，意圖為自己不法所有，在上
    開景美分處，將乙○○○公司理賠王昌鈞而由其代轉交之保險理賠金九萬五千七
    百十六元（高額醫療住院理賠金一萬四千零四十四元、癌症住院五萬一千七百九
    十二元、癌症醫療金二萬九千八百八十元），予以侵占入己。嗣甲○○於八十六
    年六月間離職，王昌鈞於同年七月間提出申訴，乙○○○公司調查其經手之業務
    而發現上情。
二、案經乙○○○公司訴由台灣台北地方法院檢察署檢察官偵查起訴。
    理      由
一、訊據被告對於任職告訴人乙○○○公司景美分處收費展業員，侵占告訴人所轉交
    予王昌鈞之保險理賠金九萬五千七百十六元之事實坦承不諱，核與告訴人指訴情
    節相符，並經證人王昌鈞於偵查中證述屬實，並有理賠收據一紙在卷為證。但被
    告否認有上開行使偽造私文書及詐欺之犯行，辯稱：有經黃漢騰同意云云，經查
    ，證人黃漢騰於偵查中業已否認有委託被告辦理保單質押借款之情事，並證稱：
    被告係利用伊委託辦理加保意外險，交付保單之機會質押借款等情，而被告與告
    訴人所簽立之和解書中，亦願意就此部分之二萬元負賠償責任，有和解書附卷可
    稽，苟被告有徵求證人黃漢騰之同意，何須對此二萬元負賠償責任，所辯無非卸
    責之詞，此外，並有保單借款借據、保險給付收據在卷為憑。事證明確，其犯行
    堪以認定。
二、被告偽造黃漢騰之保單借款借據、保險給付收據，並向乙○○○公司提出行使之
    行為，自足生損害於黃漢騰、乙○○○公司，所為係犯刑法第二百十六條、第二
    百十條之行使偽造私文書罪。偽造署押之行為，為偽造文書之階段行為，偽造文
    書之行為，為行使行為所吸收，均不另論罰。其並因而使乙○○○公司陷於錯誤
    而各給付一萬元之保單質押借款，所為係犯刑法第三百三十九條第一項之詐欺罪
    。其先後二次行使偽造私文書、詐欺之行為，均時間緊接，各觸犯構成要件相同
    之罪名，顯皆係基於概括之犯意反覆為之，均為連續犯，應各以一罪論。所犯上
    開二罪，有方法與結果之牽連關係，應從一重依行使偽造私文書罪處斷。又被告
    侵占業務上持有之保險理賠金之行為，係犯刑法第三百三十六條第二項之業務侵
    占罪。所犯行使偽造私文書罪與業務侵占罪，行為互異，罪名不同，應予分論併
    罰。偽造之保單借款借據二紙上「黃漢騰」署押各二枚、保險給付收據二紙上受
    款人欄上「黃漢騰」署押各一枚，於未確定其滅失前，均依刑法第二百十九條為
    沒收之諭知。查被告未曾受有期徒刑以上刑之宣告，有台灣高等法院檢察署刑案
    紀錄簡覆表附卷可按，本院認其經此刑之宣告之教訓，當知警惕，且已與告訴人
    達成民事上和解，所宣告之刑以暫不執行為適當，併予宣告緩刑三年，以啟自新
    。
據上論斷，應依刑事訴訟法第二百九十九條第一項前段，刑法第五十六條、第二百十
六條、第二百十條、第三百三十九條第一項、第三百三十六條第二項、第五十五條、
第五十一條第五款、第七十四條第一款、第二百十九條，罰金罰鍰提高標準條例第一
條前段，判決如主文。
本案經檢察官蔡佳玲到庭執行職務
中    華    民    國      八十九      年      七       月     十七      日
                                      臺灣臺北地方法院刑事第四庭
                                          法  官  侯  水  深
右正本證明與原本無異。
如不服本判決，應於判決送達後十日內，向本院提出上訴狀。
                                          書記官  李  春  松
中    華    民    國      八十九      年       七      月     十九      日
刑法第二百十六條
行使第二百十條至第二百十五條之文書者，依偽造、變造文書或登載不實事項或使登
載不實事項之規定處斷。
刑法第二百十條
偽造、變造私文書，足以生損害於公眾或他人者，處五年以下有期徒刑。
刑法第三百三十九條
一意圖為自己或第三人不法之所有，以詐術使人將本人或第三人之物交付者，處五年
  以下有期徒刑、拘役或科或併科一千元以下罰金。
二以前項方法得財產上不法之利益或使第三人得之者亦同。
三前二項之未遂犯罰之。
刑法第三百三十六條
一對於公務上或因公益所持有之物，犯前條第一項之罪者，處一年以上七年以下有期
  徒刑，得併科五千元以下罰金。
二對於業務上所持有之物，犯前條第一項之罪者，處六月以上五年以下有期徒刑，得
  併科三千元以下罰金。
三前二項之未遂犯罰之。


司法院資訊處製作；財團法人民間司法改革基金會備份。
